【裁判字號】    90,訴,645
【裁判日期】    900802
【裁判案由】    級俸
【裁判全文】
臺中高等行政法院判決                                九十年度訴字第六四五號
                              .
    原      告  甲○○
    代  表  人  乙○○
    訴訟代理人  丙○○
右當事人間因級俸事件，原告不服公務人員保障暨培訓委員會中華民國八十九年七月
十八日八九公審決字第○○六四號再復審決定書，提起行政訴訟。本院判決如左︰
    主  文
原告之訴駁回。
訴訟費用由原告負擔。
    事  實
壹、事實概要：
    原告自民國（以下同）八十七年三月十一日從台灣省政府政風處薦任第九職等專
    員，自願降調被告機關政風室薦任第八職等主任職缺，經銓敘部審定「在同官等
    內調任低職等職務，仍以原職等任用。」原告嗣認被告核給之主管職務加給等薪
    給係以第八職等敘薪，違反公務人員任用法第十八條第一項第三款規定，致損害
    其應有之權益，乃於八十八年七月十日申請補發到職後之主管職務加給、工作獎
    金、年終獎金、不休假獎金等差額，經被告層報交通部核釋，嗣經該部八十八年
    八月十八日交人八十八字第○○七三五二號函復略以：被告依「未實施用人費率
    交通事業機構職員薪額及專業加給標準表」內相當之五二○薪點核發薪額及專業
    加給，並依「台灣省交通處公路局主管職務加給標準表」暨「台灣省交通處公路
    局主管人員職務列級表」之規定核給二級主管職務加給應屬允宜。案經交通部公
    路局依函轉上開意旨予被告機關，被告乃於八十八年八月十八日知會原告該函，
    嗣原告於同年九月十五日向人事行政局申訴，案經函移交通部妥處逕復，該部嗣
    以同年十月十二日交人八十八字第○五一五七四號書函函復原告，原告不服提起
    復審、再復審，並於上開復審、再復審申請書內，表示不服被告未依員其請求以
    薦任第九職等之標準核發其薪給，嗣復審、再復審均遭駁回，遂提起本件行政訴
    訟。
貳、兩造之陳述及爭點：
一、原告部分：
  (一)聲明：被告應依「未實施用人費率交通事業機構職員薪額及專業加給標準表」，
    比照交通部公路局政風室主任（該局一級主管，組織條例列薦任第九職等）各種
    相當薪額及獎金標準核薪，補發原告自八十七年三月十一日到職迄八十九年五月
    十八日離職期間之短付薪津差額，合計新台幣十二萬九千三百二十元。
  (二)陳述：
    1.按司法院大法官會議釋字第四八三號解釋：「公務人員依法銓敘取得之官等俸
      級，非經公務員懲戒機關依法定程序之審議決定，不得降級或減俸，此乃憲法
      上服公職權利所受之制度性保障」、「‧‧‧雖無降級或減俸之名，但實際上
      則生類似降級或減俸之懲戒效果，與首開憲法保障人民服公職權利之意旨未盡
      相符，‧‧‧」，故公務人員之官等俸級，服務機關不得任意予以降級或減俸
      ，或有類似降級或減俸之舉措，否則即屬違憲。依據公務人員任用法第十八條
      第一項第三款：「經依法任用之人員，除‧‧‧；在同官等內調任低職等職務
      者，仍以原職等任用‧‧‧」、公務人員俸給法第八條第二項：「在同官等內
      調任低職等職務以原職等任用人員，仍敘原俸級。」、公務人員俸給法施行細
      則第四條第一項：「本法第八條第二項所稱以原職等任用人員，仍敘原俸級，
      指依法銓敘合格人員調任低職等職務，仍以原職等任用者，仍敘其調任前經銓
      敘部銓敘審定之俸級而言。」、全國軍公教員工待遇支給要點第四點第一項第
      二款第五目（應為第四點第二項第五款）：「加給除地域加給外均按本職敘定
      職等標準支給。‧‧‧」及行政院人事行政局八十一局肆字第一八○三一號書
      函：「依本局七十七年八月十九日七十七局肆字第三○九四○號函所附『新人
      事制度實施後現職公務人員加給處理疑義研商結論彙整表』第二項規定，新人
      事制度實施後，在同官等內調任低職等職務人員，其專業加給及主管職務加給
      均應仍照原職等標準支給，並均隨同待遇之調整而調整；‧‧‧」規定，原告
      敘定職等為薦任第九職等，依法應以薦任第九職等敘薪，應無疑義。
    2.被告於八十八年七月十日曾向被告機關請求比照薦任第九職等相當薪額標準之
      給薪津。原告之派令是按薦任第九職等薪給，而被告機關是按薦任第八職等薪
      給，違反公務人員任用法第十八條第一項第三款、公務人員俸給法第八條第二
      項等規定。原告雖然同意降調但不應減薪，應按原職等來核薪，而受公務人員
      任用法等法律保障。且原告是降調，被告主張以職務來核薪，有違司法院大法
      官會議釋字第四二三號及第四八三號解釋。
    3.依公路局八十三年七月印發之「權利與義務」乙書第五十二頁：「‧‧‧，未
      納入交通事業資位人員，按其委、薦、簡職等所敘薪級，比照相當薪額標準支
      給。」準此，原告以簡薦委制送銓敘部審定在案，且為自願降調人員，依法應
      以原職等標準敘薪，故應比照交通部公路局政風室主任（公路局一級主管，職
      務列等與原告職等同為薦任第九職等）以薦任第九職等核敘服務機關薪給，而
      被告卻以薦任第八職等（公路局二級主管）敘薪，相關薪津差額如下：
      (1)有關主管職務加給部分：查被告依據台灣省公路局主管職務加給標準表規定
        ，以二級主管標準按月核支原告主管職務加給六、三○○元，惟依相關法規
        ，應比照公路局政風室主任，亦即一級主管標準核支原告主管職務加給九、
        四五○元方屬正確。此部分被告每月短付原告三、一五○元；若以原告八十
        七年三月十一日報到迄八十九年五月十八日離職計算，計短付二年二月八日
        ，再加上每年年終獎金一‧五個月、考績獎金一個月（原告每年考績均奉核
        為甲等）以及不休假獎金二十三日計算，共計遲付月數三十二‧八月（2年2
        月8日＋（1.5月＋1月＋23日）×2＝2年7月54日＝2年8月24日＝32.8月），
        本部分被告約需再支付原告一○三、三二○元（3,150×32.8＝103,320元）
        。
      (2)有關工作獎金部分：
        查台灣省政府人事處薦任第九職等秘書王振起自願降調台灣省菸酒公賣局台
        中酒廠人事室薦任第七職等副主任後，因王振起已敘薦任第九職等年功俸二
        級六一○元，比該廠任何主管薪給還高，該廠比照公賣局局本部相同俸級主
        管，核發王振起各項待遇及獎金，至其退休為止。公賣局所屬酒廠與公路局
        所屬監理所，精省前同屬省屬三級機關，原告自願降調情形與本例完全相同
        ，理應比照辦理。依據公路局頒「工作獎金及工程獎金級點標準表」，一級
        主管級點為六‧五點，二級主管級點為五‧五點，相差一點，級點折合率為
        每點一○○○元，原告敘定職等與交通部公路局政風室主任（該局局本部一
        級主管）相同，應比照一級主管支領工作獎金，故被告每月短付原告一○○
        ○元，以原告服務於被告機關二年二月八日計算，合計約短付二六、○○○
        元正。
    4.依據公務人員俸額標準表：
      (1)公務人員列薦任第七職等者，本俸由四一五俸點至四七五俸點，年終考績考
        列乙等以上，即可逐年晉敘，而四九○俸點以上即屬年功俸點，需考列甲等
        ，始得晉年功俸一級，逐年晉敘至五九○俸點（相當簡任第十職等本俸一級
        ）但仍只能支領薦任第七職等主管職務加給。
      (2)公務人員列薦任第八職等者，本俸由四四五俸點至五○五俸點，年終考績考
        列乙等以上，即可逐年晉敘，而五二○俸點以上即屬年功俸點，需考列甲等
        ，始得晉年功俸一級，逐年晉敘至六三○俸點（相當簡任第十一職等本俸二
        級），但仍只能支領薦任第八職等主管職務加給。
      (3)公務人員列薦任第九職等者，本俸由四九○俸點至五五○俸點，年終考績考
        列乙等以上，即可逐年晉敘，而五九○俸點以上即屬年功俸點，需考列甲等
        ，始得晉年功俸一級，逐年晉敘至七一○俸點（相當簡任第十三職等本俸一
        級）但主管職務加給仍依薦任第九職等標準支領。
    5.依「未實施用人費率交通事業機構職員薪額及專業加給標準表」：
      (1)高員級資位由委任第五職等起，最高雖能晉敘至簡任第十職等（因該表規定
        不能晉至簡任第十一職等，故俸點最高僅能晉敘至五九○），但主管職務加
        給仍依二級主管標準支領，故與公務人員俸額標準表中薦任第七職等（最高
        得晉敘至簡任第十職等本俸一級五九○俸點）相同，略低於薦任第八職等（
        最高得晉敘至簡任第十一職等本俸二級）。
      (2)副長級資位由薦任第九職等起，最高僅能晉敘至簡任第十二職等（因該表規
        定不能晉至簡任第十三職等，故俸點最高僅能晉敘至六九○），但主管職務
        加給仍依一級主管標準支領，故略低於公務人員俸額標準表薦任第九職等（
        最高得晉敘至簡任第十三職等本俸一級七一○俸點）。
      查被告機關雖因實施「未實施用人費率交通事業機構職員薪額及專業加給標準
      表」核薪，故所屬員工待遇較一般行政機關公務人員為高，但因該所精省前為
      省屬四級機關，層級較低，故編制較低。
    6.被告庭訊時指稱，依「未實施用人費率交通事業機構職員薪額及專業加給標準
      表」核薪之機關，所屬員工各項待遇比一般行政機關相同俸級之員工待遇均高
      ，此為該類制度設計之原則，亦為交通機關員工眾所週知之事實。此亦可由「
      公務人員俸額標準表」中，五二○俸點月支專業加給三一、四三○元，而依「
      未實施用人費率交通事業機構職員薪額及專業加給標準表」，該俸點則可支領
      三四、八八○元，作為佐證；有關主管職務加給亦均本此原則辦理，故依「公
      務人員主管職務加給標準表」，薦任第七職等月支四、六九○元，薦任第八職
      等月支六、一五○元，薦任第九職等月支七、九五○元，而依「台灣省交通處
      公路局主管職務加給標準表」二級主管（高員級）月支主管職務加給六、三○
      ○元，係比照薦任第八職等（或薦任第七職等）標準核支，而一級主管（副長
      級）月支九、四五○元，係比照薦任第九職等核支。
    7.查人事制度設計之原則及精神，與法律規定一樣，有其一致性，雖「未實施用
      人費率交通事業機構職員薪額及專業加給標準表」與「公務人員俸額標準表」
      核薪型態有別，但兩者貫徹逐年升遷，獎優汰劣之精神，及該二表設計之核薪
      原則，應無二致，不得僅以被告機關核薪型態與一般行政機關不同為由，就可
      不顧其精神及原則，而違反法律及上級（行政院人事行政局）規定。另由實施
      「未實施用人費率交通事業機構職員薪額及專業加給標準表」核薪之機關各項
      待遇均較實施「公務人員俸額標準表」之機關為高之事實，敘定職等為薦任第
      九職等（在一般行政機關中月支主管職務加給七、九五○元）者，主管職務加
      給不應較一級副主管、（月支七、八七○元）及二級主管（月支六、三○○元
      ）為低，故應比照副長級（一級主管，月支九、四五○元，公路局前政風室主
      任蘇子富已依該資位支領多年）標準核薪，方屬合法。
    8.原告服務於被告機關期間，已奉核敘薦任第九職等本俸三級五二○俸點，且得
      逐年晉敘，查依「未實施用人費率交通事業機構職員薪額及專業加給標準表」
      首揭說明「‧‧‧未納入交通事業資位人員，按其委、薦、簡『職等』所敘薪
      給，比照相當薪額標準支給」，故按該表規定，原告所敘俸級應在薦任第九職
      等「本俸俸點」、「五五○－四九○」欄中，比照副長級，依一級主管標準核
      發相關薪給，方屬合法，然被告機關未注意及此，反按「年功俸點」、「六三
      ○－五二○」欄，比照高員級，依二級主管標準核發原告相關薪給，並稱原告
      敘定之薦任第九職等本俸三級五二○俸點即此之謂，已不合法。
    9.果若被告論證理由成立，且原告亦降調其他機關薦任第八職等職務，而服務機
      關亦如被告辯稱：原告之敘定職等雖為薦任第九職等本俸三級五二○俸點，但
      該五二○俸點應按「所任職務」比敘薦任第八職等（薦任第八職等年功俸一級
      之俸點亦為五二○），甚至比敘薦任第七職等（薦任第七職等年功俸三級之俸
      點亦為五二○）或薦任第六職等（薦任第六職等年功俸五級之俸點亦為五二○
      ）支領有關薪津，如此類推，豈不漫無章法？故被告所言，有無違反相關法令
      ？而起訴狀所附王振起等八人之服務機關，依王員等八人敘定職等標準核薪，
      是否涉嫌圖利？
    10.綜上所述，原告服務於被告機關期間之敘定職等薦任第九職等本俸三級五二○
      俸點，比敘「未實施用人費率交通事業機構職員薪額及專業加給標準表」，確
      屬副長級無誤，而被告拒依法以一級主管（副長級，略低於薦任第九職等標準
      ，按月核發原告主管職務加給九、四五○元及工作獎金六、五○○元，反以原
      告所任為二級主管（高員級，相當薦任第七職等，略低於薦任第八職等）為由
      ，僅核發主管職務加給六、三○○元及工作獎金五、五○○元，業已牴觸司法
      院大法官會議釋字第四八三號解釋文，對原告造成「類似降級或減俸之懲戒效
      果」。
二、被告部分：
  (一)聲明：原告之訴駁回。
  (二)陳述：
    1.被告機關收到原告請求比照薦任第九職等相當薪額標準給薪津之報告，即向交
      通部公路局請示，再轉交交通部，交通部函示後即會被告。薪給是按未實施用
      人費率交通事業機構職員薪額及專業加給表核薪。被告機關是交通部公路局所
      屬單位，故被告機關政風室主任是二級主管，是按職稱核薪，而非按職等核薪
      。交通部公路局核定薪給是依職位，但薪津適用同一標準是按未實施用人費率
      交通事業機構職員薪額及專業加給標準表給付。
    2.主管職務加給部份：原告主張應依等級：四、職稱：一級主管、月支金額：九
      ，四五○元核發，補發差額計一○三、三二○元，與「台灣省交通處公路局主
      管職務加給標準表」規定不符，該表之法律依據為台灣省交通處公路局各區監
      理所組織規程。
    3.工作獎金部份：原告主張應比照公路局配合人員一級主管、級點：六‧五，應
      補發差額計二六、○○○元。與「台灣省交通處公路局員工工作獎金支給要點
      」規定不符。
    4.綜上所述，被告均依規定給付原告級俸，並依上級權責單位釋示辦理。
    理  由
一、按公務人員任用法第十八條第一項第三款規定：「經依法任用人員，除自願者外
    ，不得調任低一官等之職務；在同官等內調任低職等職務者，仍以原職等任用；
    其在同官等內調任高職等職務而未具任用資格者，得予權理。」又按公務人員俸
    給法第八條第二項：「在同官等內調任低職等職務以原職等任用人員，仍敘原俸
    級。」之規定，係指適用同一俸給法規而言，若公務員轉任前後職務所適用之俸
    給法規不同，無從加以比較，尚非所謂降級、減俸。我國公務員之人事、俸給體
    系至為分歧，關於任用，交通事業人員另訂有交通事業人員任用條例，應予優先
    適用；關於薪給，一般行政人員依「全國軍公教員工待遇支給要點」支薪，其內
    涵分俸額、專業加給及主管職務加給，係依據公務人員俸給法等有關規定，以支
    給軍公教員工待遇；公路局等交通事業人員則另依「未實施用人費率交通事業機
    構職員薪額及專業加給標準表」支薪，其內涵分薪額、專業加給及主管職務加給
    ，兩者俸給之起敘、晉級及俸表之結構均有不同。依「全國軍公教員工待遇支給
    要點」支薪之標準係與官職等相互關連，而交通事業人員依「未實施用人費率交
    通事業機構職員薪額及專業加給標準表」支薪者，則與官職等無關，而以所敘薪
    點為計算基礎，至其主管職務加給則以所任職務為計算標準，並非以職等計算，
    此乃制度不同使然。
二、本件原告主張意旨略謂：依司法院釋字第四八三號解釋意旨，公務人員依法銓敘
    取得之官等俸級，非經公務員懲戒機關依法定程序之審議決定，不得降級或減俸
    ，此乃憲法上服公職權利所受之制度性保障。原告薦任第九職等業經銓敘部審定
    ，且核定「在同官等內調任低職等職務，仍以原職等任用。」被告未依公務人員
    任用法第十八條第一項第三款規定、全國軍公教員工待遇支給要點第四點第二項
    第五款規定及行政院人事行政局七十七年八月十九日七十七局肆字第三○九四○
    號函釋意旨，以薦任第九職等標準支給原告主管職務加給及工作獎金，卻違法以
    薦任第八職等支給，損及原告之法定權益。被告雖謂其適用「未實施用人費率交
    通事業機構職員薪額及專業加給標準表」與「公務人員俸額標準表」核薪型態有
    別，但兩者貫徹逐年升遷，獎優汰劣之精神，及該二表設計之核薪原則，應無二
    致，不得僅以被告機關核薪型態與一般行政機關不同為由，就可不顧其精神及原
    則，而違反法律及行政院人事行政局之規定等語。
三、經查被告係交通部公路局所屬事業機關，其所採用之人事制度係資位職務分立制
    ，交通事業人員任用條例第三條定有明文。所謂資位職務分立制乃係適應特殊業
    務營運之需要而訂立之人事制度，因交通事業如航空、鐵路、公路、海運等機構
    ，其業務性質與一般行政機關以行使公權力制定政策、執行政策者大不相同，主
    管機關乃另行訂立此一人事制度。詳言之，所稱資位，乃指人員因本身所具備之
    資格條件而取得之品位；適用此一制度之機關可依法在同類（分業務及技術二類
    ）中調動其機關人員之工作，但其員工資位則不因調動而受影響。因上開人事制
    度與與行政機關之制度有所不同，故其俸給制度亦與之有異，行政院另行頒有「
    未實施用人費率交通事業機構職員薪額及專業加給標準表」供被告機關等使用，
    此有該院八十七年六月十五日台八十七人政給字第二一○○○○號函所附上開標
    準表附原處分卷可考，至於主管職務加給、工作獎金則另訂有「台灣省交通處公
    路局主管職務加給標準表」及「台灣省交通處公路局員工工作獎金支給要點」。
    被告主張其係公路局之下屬機關，其人員之薪資均應適用上開同一標準，不容割
    裂適用，核屬事理之所當然，足堪採取。
四、次查，原告係八十七年三月十一日從前台灣省政府政風處薦任第九職等專員之職
    務，自願降調被告機關政風室薦任第八職等主任職缺，經銓敘部以「在同官等內
    調任低職等職務，仍以原職等任用」，銓敘審定為薦任第九職等本俸三級五二○
    俸點。原告任職期間，被告乃依該機關所適用之「未實施施用人費率交通事業機
    構職員薪額及專業加給標準表」以五二○薪點核給本俸及專業加給，至於主管加
    給及工作獎金部分則分別依前述「台灣省交通處公路局主管職務加給標準表」及
    與「台灣省交通處公路局員工工作獎金支給要點」規定，核給二級主管之主管加
    給及五．五級點之工作獎金各情為兩造所不爭執，並有原告所為請調之報告、法
    務部令、銓敘部函、被告機關所發任免遷調通知書、薪津清單、工作獎金清單等
    在卷可按，信屬真實。前揭關於原告本俸及專業加給部分，被告係按原告依簡薦
    委制所敘薪級比照相當之薪額標準支給，並無不合，原告未加爭執亦未列入訟爭
    範圍。惟原告認其餘主管職務加給、工作獎金、年終、考績、不休假獎金應比照
    薦任第九職等相當薪額標準支薪，乃向被告提出「報告」以為申請，被告層請函
    釋後，僅將交通部公路之函釋知會原告，怠為行政處分。原告乃經復審、再復審
    程序，始提本件訴訟，核尚符行政訴訟法第五條第一項課以義務訴訟之特別訴訟
    要件，程序上並無不合，合予敘明。
五、本件原告請求比照薦任第九職等相當薪額標準核給上開加給及獎金，究其真意係
    請求核支被告同一俸給制度內比照公路局政風室主任即一級主管之職務加給等，
    如前所述，被告依「未實施用人費率交通事業機構職員薪額及專業加給標準表」
    核薪，係以所敘薪點為計算基礎，與官職等無關，其主管職務加給則以所任職務
    為計算標準，並非以職等計算。其與一般公務人員之俸給制度差別甚大，兩者關
    於俸給之起敘、晉敘規定及俸表之結構均屬不同，若勉強比擬適用，必與資位職
    務分立及其俸給制度之精神相違。原告所任職務既為被告機關政風室主任，依前
    台灣省交通處公路局各區監理所組織規程、八十八年七月一日施行之交通部公路
    局各區監理所暫行組織規程及及公路局主管人員職務列級表所載，係屬二級主管
    無疑，被告依「台灣省交通處公路局主管職務加給標準表」核給二級主管職務加
    給並無違誤。至工作獎金並非俸給，係本薪以外為獎勵公路局暨所屬員工工程監
    理之效率所給予之金錢獎勵。依被告提出之員工工作獎金級點標準表所載，亦係
    以工作職稱規定級點，並非以官職等為準。本件原告調任前後職務所適用之俸給
    法規不同，原告徒以其經敘定之官職等，請求被告比照一級主管發給主管加給及
    工作獎金等之差額，有違被告機關俸給制度之規定，亦與其制度設計之目的不符
    。至行政院人事行政局八十一局肆字第一八○三一號函所引該局「七十七年八月
    十九日七十七局肆字第三○九四○號函所附『新人事制度實施後現職公務人員加
    給處理疑義研商結論彙整表』第二項規定，新人事制度實施後，在同官等內調任
    低職等職務人員，其專業加給及主管職務加給均應仍照原職等標準支給，並均隨
    同待遇之調整而調整；‧‧‧」規定，係指適用同一人事制度下之解釋，核與本
    件之情形尚屬有別。被告未核給原告一級主管之職務加給等，乃因該機關適用不
    同之人事俸給制度，無從強加比附援引上開解釋，而原告之職位確非一級主管，
    自難謂有降級、減俸之情形，原告認被告違背大法官會議釋字第四八三號解釋，
    核無可採。原告請求被告另核高等薪級，補發薪給差額，核屬無據。被告核無怠
    於另核高級薪給之情形，原告所提復審、再復審遞遭駁回核無不合。綜上所述，
    原告訴請被告為特定內容之行政處分及給付之訴，核無理由，應予駁回。至原告
    所引王振起等八人之案例，與本件案情尚屬有別，亦無援引之餘地，附此敘明。
據上論結，本件原告之訴為無理由，依行政訴訟法第二百條第二款、第九十八條第三
項前段，判決如主文。
中    華    民    國     九十        年      八      月        二       日
                    臺 中 高 等 行 政 法 院  第 三 庭
                                審 判 長 法  官      王  茂  修
                                         法  官      莊  金  昌
                                         法  官      許  金  釵
右正本證明與原本無異。
如不服本判決，應於判決送達後二十日內向本院提出上訴書狀，其未表明上訴理由者
，應於提起上訴後二十日內向本院提出上訴理由書（須依對造人數附具繕本）；如於
本判決宣示或公告後送達前提起上訴者，應於判決送達後二十日內補提上訴理由書（
須附繕本）。未表明上訴理由者，逕以裁定駁回。
提起上訴應預繳送達用雙掛號郵票拾份 (每份三十四元)。
中    華    民    國     九十        年      八      月       六        日
                                         法院書記官  李  孟  純


司法院資訊處製作；財團法人民間司法改革基金會備份。
